【裁判字號】    95,財管,28
【裁判日期】    950706
【裁判案由】    指定遺產管理人
【裁判全文】
臺灣臺南地方法院家事裁定              95年度財管字第28號
聲請人  乙○○
前聲請人聲請選任被繼承人甲○○之遺產管理人事件，本院裁定
如下：
    主      文
選任財政部國有財產局台灣南區辦事處台南分處為被繼承人甲○
○之遺產管理人。
程序費用由被繼承人甲○○之遺產負擔。
    理      由
一、按繼承開始時，繼承人之有無不明者，由親屬會議於一個月
    內選定遺產管理人，並將繼承開始及選定遺產管理人之事由
    ，向法院報明；無親屬會議或親屬會議未於前條所定期限內
    選定遺產管理人者，利害關係人或檢察官，得聲請法院選任
    遺產管理人，並由法院依前項規定為公示催告；公示催告期
    限屆滿，無繼承人承認繼承時，其遺產於清償債權，並交付
    遺贈物後，如有剩餘，歸屬國庫；非公用國有財產以財政部
    國有財產局為管理機關， 民法第1177條、第1178條第2項、
    第1185條、國有財產法第12條分別定有明文
二、聲請意旨略以：聲請人乙○○與被繼承人甲○○（男，民國
    3年10月1日生，民國32年11月8日歿） 共有坐落於台南縣歸
    仁鄉○○○段1202之1地號土地， 茲聲請人欲使用該筆土地
    ，惟被繼承人甲○○已於民國32年11月8日死亡， 無配偶及
    子女，又父母及兄弟姊妹均已死亡，至於其祖父母因為年代
    久遠而無可考，但依年代推測應不可能尚生存，致無法選定
    遺產管理人，故聲請人爰依法聲請本院選任被繼承人甲○○
    之遺產管理人等語。
三、聲請人主張之上開事實，業據其提出土地登記第二類謄本、
    繼承系統表各1件、戶籍登記簿謄本2件為證，聲請人主張堪
    信為真實。另雖查無甲○○之祖父母之除戶謄本，然其依年
    齡推算，應均已死亡，是甲○○應已無繼承人，又不能準用
    民法第1177條規定選定遺產管理人，而聲請人與甲○○為坐
    落台南縣歸仁鄉○○○段1202之1地號土地之共有人， 故其
    以利害關係人聲請選任甲○○之遺產管理人，核與上開規定
    並無不合，應予准許。
四、查被繼承人甲○○並無任何繼承人，且未準用民法第1177條
    之規定選定遺產管理人，則被繼承人甲○○之遺產，將於清
    償債權，交付遺贈物後，歸屬國庫，即無人繼承之遺產若有
    賸餘，終歸國家所取得，則職司國有財產管理之有關機關自
    係最為適合擔任遺產管理之人，況上開機關就遺產管理之有
    關法律程序亦相當熟悉。是聲請人乙○○本於利害關係人身
    分聲請選任遺產管理人，為使被繼承人甲○○遺產之處置順
    利進行，本院認選任財政部國有財產局台灣南區辦事處台南
    分處為被繼承人甲○○之遺產管理人為適當。
五、依非訟事件法第21條第2項、 民事訴訟法第78條，裁定如主
    文。
中    華    民    國    95    年    7     月    6     日
                      家事法庭    法  官  王 獻 楠
上為正本係照原本作成。
如不服本裁定，應於裁定送達後10日內向本院提出抗告狀（附具
繕本），並應繳納抗告費新台幣1000元。
中    華    民    國    95    年    7     月    6     日
                                  書記官  蘇 玲 錦


司法院資訊處製作；財團法人民間司法改革基金會備份。
